臺灣花蓮地方法院民事簡易判決  
110年度花簡字第241號
原      告  黃培欣
訴訟代理人  魏素萍
被      告  林育陞(民國00年0月00日生)

兼法定代理人  莊曜鎂
              林世財
上列當事人間請求侵權行為損害賠償事件，本院於民國110年9月
29日言詞辯論終結，判決如下：
    主  文
原告之訴及假執行之聲請均駁回。
訴訟費用由原告負擔。
    事 實 及 理 由
一、原告訴之聲明及主張之事實如附件民事起訴狀所載。補充：
    看護費請求30日，每日以新臺幣(下同)2,000元計算。原證1
    6的車輛修理費，原告只先就會影響行車安全的部分進行維
    修，是金錢的考慮，沒有發票或收據。原告是大學畢業，擔
    任護理師，在部立醫院上班，每月收入約四萬多元。我在提
    出刑事告訴的時候，有到花蓮監理所開鑑定會，當時被告都
    沒有到場，後來我收到行車鑑定意見書表示乙○○是肇事的次
    因，所以我才提出民事賠償。
二、被告答辯聲明：原告之訴駁回。辯稱：乙○○騎車去上學，原
    告在後面超速、超車、違規，乙○○聽到有摔車的聲音，繞回
    來看，他們沒有發生碰撞。乙○○目前還在就讀大學，就學中
    沒有工作，沒有收入。因為當天是上課時間，當時在準備學
    測，乙○○平常會比較早去學校準備功課，那天是上學上班時
    間，所以人車也比較多，乙○○沒有錯，因為乙○○是在前方騎
    車，後方發生什麼事情，我們也不清楚，乙○○是聽到後方跌
    倒碰撞聲才騎回頭去看，幫忙協助，乙○○根本不知道後面的
    事情，他在騎車。我不知道騎車要一直看後面，乙○○就是要
    去學校，他是要直行。
三、本院之判斷：
(一)按侵權行為所發生之損害賠償請求權，以有故意或過失不法
    侵害他人之權利為其成立要件，此觀民法第184條之規定自
    明。若其行為並無故意或過失，或其行為與損害之間無相當
    因果關係者，均無令負侵權行為損害賠償責任之可言。而所
    謂過失，係指行為人雖非故意，但按其情節，應注意、能注
    意而不注意，或對於侵權行為之事實，雖預見其發生，而確
    信其不發生者而言。所謂相當因果關係，係指依經驗法則，
    綜合行為當時所存在之一切事實，為客觀之事後審查，認為
    在一般情形下，有此環境、有此行為之同一條件，均可發生
    同一之結果者，則該條件即為發生結果之相當條件，行為與
    結果即有相當之困果關係。反之，若在一般情形上，有此同
    一條件存在，而依客觀之審查，認為不必皆發生此結果者，
    則該條件與結果並不相當，不過為偶然之事實而已，其行為
    與結果間即無相當因果關係。
(二)原告主張被告於108年7月22日上午7時38分騎乘電動自行車
    ，行經花蓮市○○路000○0號前平交道，因不當變換車道，致
    騎乘車號000-0000號機車之原告，為閃避跌倒，受有韌帶撕
    裂骨折等傷害之事實，提出照片、本院少年法庭宣示筆錄、
    診斷證明書為證(卷21至37、41至45頁)，並有車禍事故資料
    (附於本院109年度少調字第61、78號卷)即筆錄、監視器截
    圖、道路交通事故現場圖、調查表、調查報告表、照片等可
    參，堪信原告確實於前開時地騎車跌倒而受傷等情為真。
(三)原告主張上開事故是肇因於乙○○過失所致，提出交通部公路
    總局臺北區監理所花東區車輛行車事故鑑定會花東區000000
    0案鑑定意見書，鑑定意見認為「丁○○駕駛普通重型機車行
    經鐵路平交道違規超車時，未警示前方，且未充分注意前車
    行駛動態，為肇事主因。乙○○騎乘電動自行車違規侵入快車
    道，於左偏行進時，未充分注意左後方來車安全距離，為肇
    事次因」為證(卷95至97頁)，惟被告否認乙○○有過失，並以
    前詞為辯。經查：
  1.按電動輔助自行車、電動自行車為慢車。慢車行駛之車道，
    應依標誌或標線之規定行駛；無標誌或標線者，應依下列規
    定行駛：一、應在劃設之慢車道上靠右順序行駛。三、不得
    侵入快車道行駛。道路交通安全規則第6條、第124條第3項
    第1、3款有明定。乙○○騎乘電動輔助自行車為慢車，於原告
    事發當日行駛於花蓮市中華路快車道上(如道路交通事故現
    場圖、現場監視器截圖；置於證件袋內)，確有違反前開規
    定；然其騎乘自行車在原告所騎機車前方，雖因騎在快車道
    上有違規定，然在一般情況之下，不會因為乙○○騎車在原告
    前方有此項違規，致原告倒地受傷，故乙○○此項違規與原告
    受傷致身體、健康權受損間，無相當因果關係。
  2.按汽車超車時，應依下列規定：一、行經鐵路平交道，不得
    超車。三、欲超越同一車道之前車時，須先按鳴喇叭二單響
    或變換燈光一次，不得連續密集按鳴喇叭或變換燈光迫使前
    車允讓。四、前行車駕駛人聞後行車按鳴喇叭或見後行車顯
    示超車燈光時，如車前路況無障礙，應即減速靠邊或表示允
    讓，並注意後行車超越時之行駛狀況。五、前行車減速靠邊
    或以手勢或亮右方向燈表示允讓後，後行車始得超越。超越
    時應顯示左方向燈並於前車左側保持半公尺以上之間隔超過
    ，行至安全距離後，再顯示右方向燈駛入原行路線。汽車行
    駛時，駕駛人應注意車前狀況及兩車並行之間隔，並隨時採
    取必要之安全措施。道路交通安全規則第101條第1項第1、3
    、4、5款、第94條第3項規定甚明。原告與乙○○之車都行駛
    在花蓮市中華路快車道上，乙○○自行車在前、原告之機車在
    後，依現場監視器截圖顯示，騎機車在後方之原告，於行經
    鐵路平交道鐵軌處，欲自前方乙○○自行車左側超車，兩車並
    未發生碰撞(原告、乙○○在警局之調查筆錄自承；調查筆錄
    置於證件袋內)，原告在鐵軌上人車倒地。可見原告騎車在
    鐵路平交道上違規超車，且其見前方乙○○所騎自行車行駛在
    快車道，原告仍欲從乙○○自行車左方、在前方快車道延伸路
    面中間的位置、在鐵軌上違規超車；而依當時天候雨、路面
    濕潤(道路交通事故調查表(一)可參；置於證件袋內)，原告
    本應注意依前開道路交通安全規則之規定先按鳴喇叭對前方
    乙○○之車示警，待乙○○減速靠邊或表示允讓後，原告始得在
    與乙○○車(前車)左側保持半公尺以上之間隔超過，且在鐵路
    平交道上不得超車，而依當時情形，並無不能注意之情事，
    竟疏未注意而欲超前方乙○○之車且未依前揭規定進行，復未
    注意車前狀況與前車保持安全並行之間隔，而在天雨路滑之
    情況下，因超車不當在鐵軌上人車倒地，致原告受傷。原告
    所受之傷勢，應為原告騎乘機車有前開過失行為所致，在原
    告前方騎車之乙○○，雖有行駛於快車道上之違規情節，但此
    違規與原告受傷間，並無相當因果關係，且乙○○騎車在原告
    前方，對於後方之原告欲在鐵路平交道鐵軌上自其左方超車
    ，並無注意之可能，乙○○並無過失。
  3.原告提出之鑑定意見書(卷95至97頁)雖以監視器影片顯示「
    黃車(原告車)於林車(乙○○車)後方逐漸接近，約07:34:21秒
    時，黃車左偏駛至林車左後方，約07：34：23秒時，黃車左
    傾倒地滑行，此時林車已位於快車道延伸路面中間處。」(
    卷97頁(五))。從該段監視器影片顯示之內容，原告車行駛
    在乙○○車左後方，原告左偏駛至乙○○車左後方，之後人車倒
    地滑行，而推論乙○○有「左偏行駛趨勢」。然乙○○當日(108
    年7月22日上午7時38分)是要前往學校(花蓮高中)，在花蓮
    市中華路快車道上直行，從監視器影像無從認為乙○○當時有
    左偏行駛情形，而是原告為了超越前方乙○○之車而左偏行駛
    ，且原告騎車未注意車前狀況，與前車保持安全並行間隔，
    又欲違規在鐵路平交道上超車，致發生事故，應認原告應負
    全部之過失責任，而不能僅憑「乙○○有左偏行駛趨勢」之推
    論，認定在原告前方騎車之乙○○有過失。故前開鑑定意見書
    之認定有與事故發生時事證不符之處，自無可採，本院亦不
    受該鑑定意見書認定之拘束。
四、基上說明，原告所主張之事故及損害之發生，並非乙○○之過
    失不法行為所致；乙○○之父甲○○、母丙○○已離婚，約定由甲
    ○○行使負擔乙○○之權利義務(有戶籍資料置於證件袋內可參)
    ，甲○○為乙○○之法定代理人，均無須依民法第184條第1項、
    第187條第1項規定連帶負賠償責任。丙○○雖為乙○○之母，然
    非其法定代理人，無民法第187條第1項規定之適用。從而，
    原告依侵權行為之法律關係請求被告連帶給付138,636元及
    遲延利息，為無理由，應併其假執行之聲請予以駁回。
中　　華　　民　　國　　110 　年　　10　　月　　22　　日
                        臺灣花蓮地方法院花蓮簡易庭
                                法  官  楊碧惠
以上正本係照原本作成。
如不服本判決，應於送達後20日內，向本院提出上訴狀並表明上
訴理由(均須按他造當事人之人數附繕本並繳納上訴裁判費)。
如委任律師提起上訴者，亦應一併繳納上訴審裁判費。
中　　華　　民　　國　　110 　年　　10　　月　　22　　日
                                書記官  吳琬婷